【裁判字號】    97,訴,539
【裁判日期】    980119
【裁判案由】    債務人異議之訴
【裁判全文】
臺灣屏東地方法院民事判決               97年度訴字第539號
原      告  戊○○
                      樓之2
訴訟代理人  張志明律師
被      告  臺灣土地銀行股份有限公司
法定代理人  己○○
訴訟代理人  丁○○
            甲○○
上列當事人間債務人異議之訴事件，本院於民國98年1 月5 日言
詞辯論終結，判決如下：
    主  文
原告之訴駁回。
訴訟費用由原告負擔。
    事  實  及  理  由
一、原告起訴主張：
(一)、緣本院97年度執字第9685號強制執行事件（本院卷第5 頁）
    之執行名義為本院97年度執字第4736號債權憑證（本院卷第
    7 頁），嗣因該執行名義，其中之一「87年度促字第24086
    號支付命令」，關於訴外人黃得部分，為本院撤銷（本院卷
    第11頁），故系爭執行事件之執行名義，僅剩其中「87年度
    促字第3920號支付命令」（本院卷第12頁），此有被告97年
    7 月民事更正及強制執行部分撤回聲請狀（本院卷第14頁）
    為憑，現仍在本院執行中，合先敘明。
(二)、上揭87年度促字第3920號支付命令「本金新台幣（下同）
     2,600,000 元之借款債務」之債務人有訴外人黃得、李夜合、
    李文來、乙○○等四人，而黃得為借款人，李夜合、李文來
    、乙○○為連帶保證人（本院卷第16頁），其中黃得係原告
    戊○○之父，業於87年7 月29日死亡（本院卷第18頁），依
    法由李夜合、黃澤清、李黃貴美、黃秀娟、黃秀盆、李秀枝
    、戊○○繼承（本院卷第19頁），又上揭支付命令之債權人
    嗣由被告承受，併此敘明。
(三)、被告持上揭執行名義陸續進行強制執行程序，截至93年6 月
    26日止，已受有669,006 元之本金及其他利息、違約金，此
    有上揭被告書狀（本院卷第13頁）第一項「更正請求金額」
    欄所示，僅請求本金1,930,994 元及利息、違約金乙節，即
    足證明。
(四)、又上揭債務人之一乙○○，業於93年6 月間向被告清償「本
    金」100 萬元，此有證人乙○○、陳文漳及被告職員丙○○
    可證。
(五)、按執行名義成立後，如有消滅或妨礙債權人請求之事由發生
    ，債務人得於強制執行程序終結前，向執行法院對債權人提
    起異議之訴。如以裁判為執行名義時，其為異議原因之事實
    發生在前訴訟言詞辯論終結後者，亦得主張之，強制執行法
    第14條第1 項定有明文。又強制執行法14條所謂消滅債權人
    請求之事由，係指足以使執行名義所示之請求權及執行力，
    全部或一部消滅之原因事實，如清償、提存、抵銷、免除、
    混合、債權之讓與、債務之承擔、更改，消滅時效完成、解
    除條件成就、契約之解除，或以意思表示有瑕疵為理由行使
    撤銷權，扶養請求權人死亡等。再者，因連帶債務人中之一
    人為清償、代物清償、提存、抵銷或混同而債務消滅者，他
    債務人亦同免其責任，民法第274 條定有明文，揆諸上述，
    上揭借款債務之連帶債務人乙○○業已清償「本金」100 萬
    元，則上揭執行程序中，被告請求關於逾930,994 元之本金
    、利息、違約金部分，顯無理由，爰依強制執行法第14條第
    1 項起訴，並於本院聲明：本院97年度執字第9685號強制執
    行程序中，關於債權人即被告之執行債權，其中本金逾
    930,994 元，及逾930,994 元自93年6 月27 日 起至清償日
    止，按年息百分之十一點五計算之利息，暨逾930,994 元自
    93年6 月27日起至清償日止，依上開利率百分之二十計算之
    違約金部分，不許強制執行。
二、被告則以：
(一)、原告繼承其被繼承人黃得之債務目前尚欠本金1,930,994 元
    ，及自93年06月27日起至清償日止，按年息百分之11.5計算
    之利息，暨自93年6 月27日起至清償日止，按上開利率百分
    之二十計算之違約金。原告帳戶經強制執行及還款均有客戶
    往來明細紀錄可稽（本院卷第37-47 頁），歷次分配款、還
    款均已入帳沖償，尚餘上開所述之債務。
(二)、而黃得借款債務之另一連帶保證人乙○○所償還之100 萬元
    ，其清償順序係從訴訟費用、利息、違約金開始清償，如有
    剩餘，最後才清償本金。並於本院聲明：原告之訴駁回。
三、兩造不爭執事項如下：黃得對於被告有前述借款債務及乙○
    ○曾向被告清償100 萬元之事實。
四、兩造爭執事項如下：乙○○所清償之100 萬元，其清償順序
    ，原告主張該100 萬元係清償本金，被告主張該100 萬元係
    從訴訟費用、利息、違約金開始清償，如有剩餘，最後才清
    償本金。
五、本院之判斷：
(一)、按清償人所提出之給付，應先抵充費用，次充利息，次充原
    本；民法第323條定有明文，合先敘明。
(二)、又證人即原告之姊夫（或妹婿）乙○○雖到庭證稱：我的房
    子賣給陳文漳，該借款已經清償完畢，但後來說我有向枋寮
    鄉農會借錢，之後枋寮鄉農會被土銀接管，土銀說我擔任黃
    得保證人，要求我償還100 萬元本金，才能塗銷抵押權設定
    登記，後來我有拿出100 萬元清償本金等語。然證人係原告
    之姊夫（或妹婿），其證詞難免偏頗；更何況當時係證人乙
    ○○請求被告將其抵押權塗銷，對照被告而言係居於劣勢，
    可否依證人所言得依其之意以100 萬元指定償還本金大有疑
    問。何況證人即被告之職員丙○○到庭證稱如下：【原告訴
    代問：乙○○為何要清償100 萬元？證人（清香）答：因為
    保生路49號房子有抵押貸款（在農會時代有貸款），雖然有
    清償完畢，但他另外擔任黃得借款之連帶保證人，所以不得
    塗銷抵押權，但乙○○說他已將房子賣給陳文漳，希望還
    100 萬元，再辦理塗銷抵押權。原告訴代問：保生路49號房
    子那件抵押設定之借款之債務，是用這100 萬元去清償其中
    一部分否？證人（清香）答：不是，因該房子本來就已經清
    償完畢，只是抵押權還設定給銀行，無法塗銷。原告訴代問
    ：當初已經清償完畢，但銀行不讓人塗銷抵押權登記。證人
    （清香）答：因為乙○○還有連帶保證黃得借款債務，所以
    他不得辦理塗銷。原告訴代問：該100 萬元是否清償保生路
    49號之債務？證人（清香）答：不能這樣講，那是連帶債務
    的問題。原告訴代問：清償100 萬元，是清償何部分？證人
    （清香）答：是先清償訴訟費用、再清償延滯利息、再清償
    利息、再清償本金。原告訴代問：證人所言之清償是清償
    260 萬元之債務嗎？證人（清香）答：沒錯。】等語。抑有
    進者，由被告所提出之客戶（即本件債務之債務人黃得）往
    來明細查詢（見本院卷第42頁）可知，證人乙○○於 93年6
    月21日為償還債務人黃得之債務給付被告100 萬元時，所抵
    充者為違約金60,179元、利息300,916 元、代墊款638,905
    元，合計100 萬元，尚餘未償還本金1,961,095 元，愈證證
    人乙○○上揭給付被告100 萬元係先清償訴訟費用、再清償
    延滯利息、再清償利息、再清償本金。
(三)、綜上所述，本件證人乙○○上揭給付被告100 萬元係先清償
    訴訟費用、再清償延滯利息、再清償利息、再清償本金。從
    而原告起訴主張上揭債務人之一乙○○，業於93年6 月21日
    向被告清償「本金」100 萬元，是本院97年度執字第9685號
    強制執行程序中，關於債權人即被告之執行債權，其中本金
    逾930,994 元，及逾930,994 元自93年6 月27日起至清償日
    止，按年息百分之十一點五計算之利息，暨逾930,994 元自
    93年6 月27日起至清償日止，依上開利率百分之二十計算之
    違約金部分，不許強制執行，即嫌無據，應予駁回。
六、結論：本件原告之訴為無理由，依民事訴訟法第78條判決如
    主文。
中    華    民    國    98    年    1     月    19    日
                  民事第二庭    法  官  張世賢
正本係照原本作成。
如不服本判決，應於收受送達後二十日內向本院提出上訴書狀，
其未表明上訴理由者，應於提出上訴後二十日內向本院補提理由
書狀（均須按他造當事人之人數附繕本）。
                                書記官  粘嫦珠
中    華    民    國    98    年    1     月    20    日


司法院資訊處製作；財團法人民間司法改革基金會備份。
